臺灣臺北地方法院小額民事判決
111年度北小字第4731號
原      告  東之光室內裝修設計有限公司

法定代理人  林鴻輝  


被      告  永安室內裝修工程行

法定代理人  蔡寬智  
上列當事人間請求給付工程款事件，經臺灣士林地方法院以111
年度湖建小字第5號裁定移送前來，本院於中華民國111年11月15
日言詞辯論終結，判決如下︰
    主      文
被告應給付原告新臺幣捌萬陸仟元，及自民國一百一十一年五月
二十九日起至清償日止，按週年利率百分之五計算之利息。
訴訟費用新臺幣壹仟元由被告負擔。
本判決得假執行。但被告以新臺幣捌萬陸仟元為原告預供擔保，
得免為假執行。
    事實及理由
一、按當事人得以合意定第一審管轄法院，但以關於由一定法律
    關係而生之訴訟為限，前項合意，應以文書為之，民事訴訟
    法第24條定有明文。查兩造所簽訂之承攬工程合約書(下稱
    系爭契約)第18條約定，兩造合意以本院為本契約涉訟時之
    第一審管轄法院，是以原告向本院提起本件訴訟，本院自有
    管轄權，合先敘明。
二、原告主張：被告於民國111年9月17日與原告簽訂系爭契約，
    約定被告委託原告施作「北投捷和商業大樓牆面貼膜工程」
    (下稱系爭工程)，工程總價款新臺幣(下同)606,000元(未稅
    )，被告於工程施作期間僅給付部分款項520,000元，剩餘工
    程款86,000元，原告於110年10月18日業已施工完竣並經被
    告驗收無誤，原告已多次催告被告給付剩餘工程款86,000元
    ，然被告均未置理，迄未給付，爰依系爭契約法律關係起訴
    請求，並聲明：被告應給付原告86,000元，及自支付命令送
    達翌日起至清償日止，按週年利率5%計算之利息。
三、被告則以：原告為被告下包廠商受託施作系爭工程，被告與
    原告簽訂系爭契約之前已告知客戶要求保固5年，未料原告
    於完工後寄來合約書卻載明保固1年，基於對客戶5年保固期
    的承諾，且系爭工程為特殊施工方法及材料，故留置最後工
    程款86,000元作為保固期間之保固款，待與客戶保固期滿再
    返還原告，實屬合理等語，資為抗辯，並聲明：駁回原告之
    訴。
四、原告主張兩造於111年9月17日簽訂系爭契約，約定被告委託
    原告施作系爭工程，工程總價款606,000元(未稅)，被告已
    給付工程款520,000元，剩餘工程款86,000元未給付；原告
    於111年2月7日催告被告於文到5日內給付剩餘工程款86,000
    元，於111年2月8日送達，有系爭契約、中和中正路郵局第0
    00013號存證信函及掛號郵件回執可稽(見臺灣士林地方法院
    《下稱士林地院》111年度司促字第4987號卷第11-27頁，下稱
    支令卷)，且為被告所不爭(見本院卷第75、90頁)，堪信為
    真實。
五、本院得心證之理由：
    原告主張系爭工程於110年10月18日業已施工完竣並經被告
    驗收無誤，保固期限為1年已屆滿，被告應給付剩餘工程款8
    6,000元，則為被告否認，並以前詞置辯，茲析述如下：
　㈠依系爭契約第8、9、19條約定：「工程費用：工程總價計60
    萬6千元(未含稅金)」、「付款方式：工程費用(甲方《即被
    告》應以現金或匯款方式至乙方《即原告》指定銀行帳號)⑴本
    工程簽約時給付工程總價款30%，計18萬元(現金或即期支票
    )。⑵本工程開始進場(預定10月4日)給付工程總價款0%。⑶本
    工程貼膜完成(預定10月8日)給付工程總價款35%，計21萬3
    千元(現金或即期支票)。約定於110年11月25日匯款給乙方
    。⑷追加款依照估價單上所列項目，或經甲乙方溝通並確認
    價格後，方得另行增加施工項目，追加款結算於當期請款付
    清。關於付款時程、付款方式及因追加施工而致延期工期，
    均詳載於工程備忘錄。⑸尾款：35%計21萬3千元(現金或即期
    支票)。約定於110年12月25日匯款給乙方」、「保固期限：
    本工程裝修，自正式驗收(交付)之日起保固壹年，在保固期
    限內如確因施工不尚材料不佳而有損壞者，乙方(即原告)應
    負修復之責，但因不可抗力之原因如風災、水災、火災、[3
    ]級有感地震、土石流等或人為操作不當而造成之損壞，則
    不在此限。」(見支令卷第11-15頁、本院卷第33-37頁)，依
    上開約定，被告應於簽約時給付工程總價款30%即180,000元
    、於貼膜完成給付工程總價款35%即213,000元(約定於110年
    11月25日匯款給乙方)、尾款為工程總價款35%即213,000元(
    約定於110年12月25日匯款給乙方)，是兩造並未約定保固款
    之金額，則被告辯稱留置最後工程款86,000元作為保固期間
    之保固款云云，自難認有據。
　㈡又參兩造之對話截圖：「(110年12月30日)(原告)報告蔡哥(
    即被告法代)，24萬收到！謝謝您，尚有餘款156,000元。(
    被告法代)了解。…(111年1月26日)(被告法代)已匯出70000
    元，還有保固款30000元，借蔡哥週轉50000元，謝謝見諒了
    。(原告)這樣不！差太多了，保固款沒有約定，我也沒有答
    應你要借錢給你，這樣不是正確的方式，尾款156,000元，
    請你按照合約約定付款。(被告法代)了解。(111年1月27日)
    (原告)蔡哥，7萬元有收到，剩餘工程款總計86,000元，請
    您再處理給付工程款等相關事宜。(被告法代)了解。…(111
    年2月15日)(原告)HI~蔡哥，晚上好，剩餘工程款總計86,00
    0元，請您再處理給付工程款等相關事宜。(被告法代)了解
    ，感恩。(111年2月21日)(被告法代)本新奇公司搬遷裝修事
    處理完應可處理你的借款，謝謝包涵。(原告)蔡哥，是工程
    款，不是借款。HI~蔡哥，晚上好，剩餘工程款總計86,000
    元，請您再處理給付工程款等相關事宜。(111年3月14日)(
    原告)蔡哥，要麻煩您確認一下時間，工程款的部分要請您
    在本周就先處理，謝謝。(被告法代)了解，謝謝包容。」(
    見本院卷第61-65頁)，依上開對話所示，被告自行將剩餘之
    工程款86,000元，分為保固款30,000元及借款50,000元，原
    告則告知兩造未約定保固款，亦未同意借款給被告，故被告
    留置剩餘工程款86,000元，實屬無據。
　㈢被告又辯稱其與業主約定保固期限為5年，其跟客戶簽約後就
    跟原告說過云云，並提出與業主簽訂之合約書及工程保固書
    為據(見本院卷第77-85頁)，然觀被告與業主簽定之合約書
    所載，原告並未參與該合約書之簽訂，基於契約之相對性，
    被告與業主簽定之合約書，對原告不發生拘束力；況系爭契
    約係於110年9月17日簽訂，被告與業主之合約書則於110年1
    0月21日簽訂，則被告與業主之合約書之簽訂時間明顯劣後
    於系爭契約簽訂之時間，原告明顯不可能知悉被告與業主約
    定保固期限為5年之情事；再被告明知系爭契約之保固期限
    僅1年，卻於與業主簽約時，自行將保固期限延長為5年，事
    後卻未與原告商議並變更系爭契約之保固期限為5年，依系
    爭契約第16條第1項約定：「本契約為甲乙雙方之間確認之
    約定，任何訂約前口頭或書面的協商、陳述或協議均失其效
    力。」(見支令卷第13頁)，則縱原告有將與業主約定保固期
    限為5年之情事告知原告，然依系爭契約第16條第1項約定，
    兩造既未將保固期限從1年變更為5年，自難認系爭契約之保
    固期限已變更為5年，故系爭契約之保固期限，仍為1年，堪
    可認定。再系爭工程已於110年10月18日施工完竣並經被告
    驗收，保固期限1年，至111年10月18日屆滿，則系爭契約之
    保固期限雖尚未屆至，然系爭契約並未約定保固款，已如前
    述，則被告仍不得以保固期限尚未屆至，拒絕給付剩餘工程
    款86,000元，附此敘明。
　㈣從而，原告請求被告給付剩餘工程款86,000元，洵屬有據。
　㈤末按遲延之債務，以支付金錢為標的者，債權人得請求依法
    定利率計算之遲延利息；應付利息之債務，其利率未經約定
    ，亦無法律可據者，週年利率為百分之五；給付無確定期限
    者，債務人於債權人得請求給付時，經其催告而未為給付，
    自受催告時起，負遲延責任，其經債權人起訴而送達訴狀，
    或依督促程序送達支付命令，或為其他相類之行為者，與催
    告有同一效力，民法第233條第1項前段、第203條、第229條
    第2項分別有明文規定。本件原告之請求，核屬無確定期限
    之給付，自應經原告催告未為給付，被告始負遲延責任。查
    支付命令係於111年5月24日寄存於被告營業所所在地之臺北
    市政府警察局南港分局同德派出所，有送達證書可稽(見支
    令卷第65頁)，而被告係於111年5月28日具狀聲明異議，亦
    有被告提出之異議狀可憑(見士林地院111年度湖建小字第5
    號卷第9頁)，則被告至遲於111年5月28日受領該支付命令，
    準此，原告請求被告給付自支付命令送達翌日即111年5月29
    日起至清償日止，按週年利率5%計算之利息，核無不合，併
    予准許。
六、綜上所述，原告據以提起本訴，請求被告給付86,000元，及
    自支付命令送達翌日即111年5月29日起至清償日止，按週年
    利率5%計算之利息，為有理由，應予准許。
七、本件係小額程序為被告敗訴之判決，依民事訴訟法第436條
    之20規定，應依職權宣告假執行。本院並依同法第392條第2
    項之規定，依職權宣告被告預供擔保，得免為假執行。
八、本件事證已臻明確，兩造其餘攻擊防禦方法及證據，核與判
    決之結果，不生影響，爰不一一論列，併此敘明。    
九、訴訟費用負擔之依據：民事訴訟法第78條。按適用小額訴訟
    程序事件法院為訴訟費用之裁判時，應確定其費用額，民事
    訴訟法第436條之19定有明文，爰依後附計算書確定本件訴
    訟費用額如主文第2項所示。
中　　華　　民　　國　　111 　年　　12　　月　　2 　　日
                  臺北簡易庭  法　官  葉藍鸚
訴訟費用計算書
項        目             金   額（新臺幣）        備  註
第一審裁判費   　 　　   1,000元
合　　　　計　　　       1,000元
附錄：
一、民事訴訟法第436條之24第2項：　　
　　對於小額程序之第一審裁判上訴或抗告，非以其違背法令為
    理由，不得為之。
二、民事訴訟法第436條之25：　　
　　上訴狀內應記載上訴理由，表明下列各款事項：
    ㈠原判決所違背之法令及其具體內容。
    ㈡依訴訟資料可認為原判決有違背法令之具體事實。
以上正本係照原本作成。
如不服本判決，須以違背法令為理由，應於判決送達後20日內向
本庭提出上訴狀（須按他造當事人之人數附繕本）。如委任律師
提起上訴者，應一併繳納上訴審裁判費。
中　　華　　民　　國　　111 　年　　12　　月　　2 　　日
                              書記官  翁嘉偉